【裁判字號】    97,交聲,1870
【裁判日期】    971231
【裁判案由】    聲明異議
【裁判全文】
臺灣高雄地方法院交通事件裁定        97年度交聲字第1870號
原處分機關  高雄市政府交通局
異  議  人  甲○○○
上列受分人因違反道路交通管理處罰條例案件，對於高雄市政府
交通局97年7 月9 日所為之處分（原處分：高市交裁字第裁32-
AI0000000號），聲明異議，本院裁定如下：
    主  文
異議駁回。
    理  由
一、原處分意旨係以：異議人即受處分人甲○○○於民國91年12
    月10日上午7 時9 分，駕駛IN-1218 號自小客車，行經臺北
    市○○路與東興街有燈光號誌管制之交岔路口闖紅燈，為臺
    北市政府警察局內湖分局交通分隊依採證照片以北市警交大
    字第AI0000000 號舉發違反道路交通管理事件通知單逕行舉
    發，高雄市政府交通局依道路交通管理處罰條例第53條第1
    項之規定裁處罰鍰新臺幣5,400 元。
二、異議意旨略以：異議人於91年10月間已委請車商處理，聲明
    人無駕駛前揭小客車，請求裁罰機關提出相關證據等語，請
    求撤銷原處分等語。
三、按汽車駕駛人，行經有燈光號誌管制之交岔路口闖紅燈者，
    處新臺幣1,800 元以上5,400 元以下罰鍰，道路交通管理處
    罰條例第53條第1 項定有明文。次按汽車駕駛人有闖越紅燈
    之違規，當場不能或不宜攔截製單舉發者，得逕行舉發，且
    應記明車輛牌照號碼、車型等可資辨明之資料，以汽車所有
    人為被通知人製單舉發，道路交通管理處罰條例第7 條之2
    第1 項第1 款、第4 項亦分別定有明文。又依違反道路交通
    管理事件統一裁罰基準表規定，汽車駕駛人，行經有燈光號
    誌管制之交岔路口闖紅燈者，如繳款逾越應到案期限30日以
    內者，應予裁處罰鍰新臺幣2,700 元。再按本條例之處罰，
    受舉發違反道路交通管理事件之受處罰人，認為受舉發之違
    規行為應歸責他人者，應於舉發違反道路交通管理事件通知
    單應到案日期前，檢附相關證據及應歸責人相關證明文件，
    向處罰機關告知應歸責人，處罰機關應即另行通知應歸責人
    到案依法處理。逾期未依規定辦理者，仍依本條例各該違反
    條款規定處罰，同條例第85條第1 項亦定有明文。從而汽車
    駕駛人違反道路交通管理事件，為警逕行對汽車所有人掣單
    舉發，倘經舉發之汽車所有人在舉發通知單所載應到案日期
    前到案，並告知處罰機關另有可歸責之他人者，處罰機關應
    即另依前開條例第85條第1 項規定通知該應歸責人到案依法
    處理，否則倘汽車所有人未於應到案日期前到案，或雖於應
    到案日期前到案，而未告知處罰機關另有可歸責之人者，處
    罰機關仍應依道路交通管理處罰條例第7 條第1 項規定處罰
    汽車所有人，合先敘明。
四、經查：
(一)本件車牌號碼IN-1218 號之自小客車係登記於異議人甲○○
    ○名下，為異議人所自承；又該車91年12月10日上午7 時9
    分在臺北市○○路與東興街，因駕車行經有燈光號誌管制之
    交叉路口闖紅燈之違規，經臺北市政府警察局信義分局交通
    警察大隊逕行舉發，而查明上開車輛之車主係異議人，嗣舉
    發機關因無法依前揭戶籍地址高雄市○鎮區○○街61號將舉
    發違反道路交通管理事件通知單送達被通知人，於92年12月
    2 日辦理公示送達，嗣因異議人於公示送達生效後仍未繳納
    罰鍰，高雄市政府交通局遂於97年7 月9 日以高市交裁字第
    裁32-AI0000000號裁決書予以處分，以異議人反道路交通管
    理處罰條例第53條第1 項規定，且繳款逾越應到案期限30日
    以內為由，因而裁罰鍰新臺幣5,400 元，有臺北市政府警察
    局92年12月2 日北市警交字第0924428400號公告、舉發通知
    單、違規相片2 張及上揭裁決書各1 張在卷可按。準此，本
    件舉發機關既依前揭違反道路交通管理事件統一裁罰基準及
    處理細則、行政程序法相關規定，將附通知單依公示送達之
    方式完成送達程序，自生合法送達效力。
(二)本件舉發通知單所載之應到案日期為92年1 月19日前，舉發
    機關並檢附舉發照片2 張以為舉證，異議人若認本件應歸責
    於他人，應於應到案日期以前，檢附相關證據及足資辨識、
    通知應歸責人之證明文件，向處罰機關告知應歸責人，方符
    合道路交通管理處罰條例第85條第1 項轉罰之規定。然異議
    人卻於97年8 月3 日聲明異議始陳述非由其駕駛前開小客車
    ，卻又無法舉證出由何人駕駛，有聲明異議狀1 份在卷可稽
    。本件舉發通知單既按公示送達異議人，在到案期限內到案
    陳述並提出相關證明並無困難，惟異議人卻於應到案日前未
    檢具相關證據及文件，向處罰機關告知應歸責人，致原處分
    機關無從另行通知駕駛人到案依法處理，揆諸前開規定，仍
    應依上揭違反條款之規定予以處罰。
五、另汽車駕駛人之住址有變更者，本有向主管機關辦理變更登
    記之義務，道路交通安全規則第75條第1 款定有明文。故異
    議人之住址若有變更，依前開規定本負有申報登記之義務，
    其未按規定報請變更登記，已違法在先，又其變更送達處所
    ，亦未向戶籍單位申報。因此舉發機關縱經相當探查，仍難
    以查知異議人所在，故舉發機關依異議人所在不明，進行公
    示送達程序，所為自屬有據，異議人尚無從以其從未收到舉
    發違反道路交通事件通知單之前詞置辯，灼然明甚，揆諸前
    揭說明，應認其逾期未依道路交通管理處罰條例第85條第1
    項之規定辦理，仍依該違反條款規定處罰。綜上，本件異議
    人前揭違規事實至堪認定，原處分機關依據上揭規定而為前
    開裁決，要無違誤，量罰亦甚妥適，應予維持。職是，本件
    異議為無理由，應予駁回。
六、據上論斷，應依道路交通管理處罰條例第87條第2 項，道路
    交通案件處理辦法第19條，裁定如主文。
中    華    民    國    97    年    12    月    31    日
                  交通法庭    法  官    蘇揚旭
以上正本證明與原本無異。
如不服本裁定，應於收受送達後5 日內向本院提出抗告狀。
中    華    民    國    97    年    12    月    31    日
                              書記官    莊正彬


司法院資訊處製作；財團法人民間司法改革基金會備份。
